最高法院刑事判決　　　　　　一○○年度台上字第六一六五號
上　訴　人　林文欽
選任辯護人　江仁俊律師
上列上訴人因偽造文書案件，不服台灣高等法院中華民國九十九
年八月十七日第二審更審判決（九十九年度上更(一)字第一四四號
，起訴案號：台灣桃園地方法院檢察署九十四年度偵字第二一六
八三號），提起上訴，本院判決如下：
    主  文
原判決撤銷，發回台灣高等法院。
    理  由
原判決事實認定上訴人林文欽於民國九十二年十二月間成立世桓
工程顧問有限公司桃園實驗室（下稱世桓桃園實驗室），並將該
實驗室登記在林奎岑經營之聖壹實業有限公司（下稱聖壹公司）
名下，名為「聖壹實業有限公司世桓桃園實驗室」，於九十三年
五月十五日經「財團法人全國認證基金會」通過認證，於同年六
月一日函知聖壹公司。詎上訴人竟基於行使偽造私文書犯意，於
九十三年六月十七日前某日，在不詳地點，偽刻林奎岑及聖壹公
司之印章後，蓋用在中華民國實驗室認證體系認可實驗室異動申
請書（下稱實驗室異動申請書）及其所附之協議書上，並在該異
動申請書及協議書上偽簽林奎岑之署押，再於同年七月一日持該
偽造之異動申請書及協議書向「財團法人全國認證基金會」中華
民國實驗室認證體系申請實驗室異動，將該實驗室所屬機構異動
為上訴人擔任負責人之富捷顧問有限公司（下稱富捷公司）而行
使之，足生損害於林奎岑、聖壹公司及「財團法人全國認證基金
會」認證業務管理之正確性等情。因而撤銷第一審所為諭知上訴
人無罪之判決，經比較刑法之新舊規定後，改判論處上訴人行使
偽造私文書，足生損害於公眾及他人罪刑。固非無見。
惟查：(一)原判決於理由內係以聖壹公司於世桓桃園實驗室成立後
，曾出資購買設備，並指派任職於聖壹公司關係企業世桓工程顧
問有限公司（下稱世桓公司）之專門技術人員林育弘、劉易宗支
援該實驗室，關於林育弘之九十三年一月至三月、劉易宗之九十
三年一月至五月薪資，亦係由世桓公司所支付等情，有聖壹公司
提出之統一發票影本及林育弘、劉易宗之九十三年度各類所得扣
繳及免扣繳憑單在卷可查。證人蔣忠成、王曉嵐於第一審法院調
查時證稱該實驗室以聖壹公司名義購買之物品已經結清等語，然
依上訴人於第一審所提富捷公司九十三年一至十二月日記帳所示
，並無與聖壹公司結清款項之記載，因認蔣忠成、王曉嵐所為供
證是否屬實，不無可疑。乃執之為上訴人確有本件犯罪論據之一
（見原判決第六、七頁）。但上訴人之選任辯護人於原審此次更
審已具狀陳稱聖壹公司固曾為世桓桃園實驗室出資購買設備，如
土地密度儀、燒錄機、精密塊規、不鏽鋼法碼、粗骨材方篩及穩
壓器等物，但該實驗室會計王曉嵐已分別就上開設備費用，以直
接匯款支出，或與聖壹公司結清完畢等語，並提出支出證明單、
郵政跨行匯款申請書各多紙（均為影本），資為其有利之證明（
見原審卷第一八九頁至二○五頁）。原判決對該有利之卷證未加
採酌，復未說明不採之理由，非惟證據調查職責未盡，抑且理由
不備，自屬判決違背法令。(二)刑法第二百十九條規定：偽造之印
章、印文或署押，不問屬於犯人與否，沒收之。係採義務沒收主
義，凡偽造之印章、印文或署押，不論是否屬於犯人所有，亦不
論有無搜獲扣案，苟不能證明其已滅失，均應依法宣告沒收。原
判決事實認定上訴人基於行使偽造私文書犯意，於不詳地點先偽
刻林奎岑及聖壹公司之印章後，再持以蓋用，而偽造實驗室異動
申請書及協議書，持向「財團法人全國認證基金會」申請實驗室
異動，而行使之等情，則上訴人所偽造林奎岑及聖壹公司之印章
，依上開規定，除能證明其已滅失不存在外，法院對之自應宣告
沒收，無審酌餘地。乃原判決理由以該偽造印章並未扣案，且無
證據證明現仍存在，而不為沒收諭知。其對於該不能證明已滅失
不存之偽造印章，未依上開規定為沒收諭知，應有判決不適用法
則之違法。以上，或係上訴意旨所指摘，或為本院得依職權調查
之事項，應認原判決仍有撤銷發回更審之原因。原判決關於偽造
印章、印文、署押部分，基於審判不可分原則，應併予發回，附
此敘明。
據上論結，應依刑事訴訟法第三百九十七條、第四百零一條，判
決如主文。
中    華    民    國  一○○  年   十一   月    十    日
                      最高法院刑事第八庭
                          審判長法官  黃  一  鑫  
                                法官  張  春  福  
                                法官  吳  三  龍  
                                法官  李  錦  樑  
                                法官  宋  明  中  
本件正本證明與原本無異
                                      書  記  官  
中    華    民    國  一○○  年   十一   月   十七   日
                                                      Q